臺灣彰化地方法院民事裁定
111年度輔宣字第13號
聲  請  人  黃麗莉  


相  對  人  邱雅聆  

關  係  人  邱琮閔  
            邱建彰  
            邱建霖  
上列當事人間聲請輔助宣告事件，本院裁定如下：
    主    文
宣告邱雅聆（女，民國00年00月00日生，身分證統一編號：Z000
000000號）為受輔助宣告之人。
選定黃麗莉（女，民國00年0月00日生，身分證統一編號：Z0000
00000號）為受輔助宣告之人之輔助人。
聲請費用由受輔助宣告之人負擔。
    理    由
一、聲請意旨略以：聲請人係相對人之母，相對人於民國82年12
    月28日因智能輕度障礙，致其為意思表示或受意思表示，或
    辨識其意思表示之效果之能力，顯有不足，有同意書、親屬
    系統表、中華民國身心障礙證明、戶口名簿等件為證，因相
    對人自己去辦貸款，怕相對人被騙，爰依家事事件法第10章
    、第11章之規定，聲請准予裁定相對人為受輔助宣告之人，
    並請求選定聲請人之母黃麗莉為輔助人等語。
二、按對於因精神障礙或其他心智缺陷，致其為意思表示或受意
    思表示，或辨識其意思表示效果之能力，顯有不足者，法院
    得因本人、配偶、四親等內之親屬、最近1年有同居事實之
    其他親屬、檢察官、主管機關或社會福利機構之聲請，為輔
    助之宣告，民法第15條之1第1項定有明文。又按受輔助宣告
    之人，應置輔助人；法院為輔助之宣告時，應依職權就配偶
    、四親等內之親屬、最近1年有同居事實之其他親屬、主管
    機關、社會福利機構或其他適當之人選定一人或數人為輔助
    人；法院為前項選定前，得命主管機關或社會福利機構進行
    訪視，提出調查報告及建議。輔助之聲請人或利害關係人亦
    得提出相關資料或證據，供法院斟酌；法院選定輔助人時，
    應依受輔助宣告之人之最佳利益，優先考量受輔助宣告之人
    之意見，審酌一切情狀，並注意下列事項：(一)受輔助宣告
    之人之身心狀態與生活及財產狀況。(二)受輔助宣告之人與
    其配偶、子女或其他共同生活之人間之情感狀況。(三)輔助
    人之職業、經歷、意見及其與受輔助宣告之人之利害關係。
    (四)法人為輔助人時，其事業之種類與內容，法人及其代表
    人與受輔助宣告之人之利害關係。民法第1113條之1第1項、
    同條第2項準用第1111條、第1111條之1分別定有明文。
三、查聲請人主張之事實，業據其提出同意書、親屬系統表、中
    華民國身心障礙證明、戶口名簿等件為證。又經本院在鑑定
    人衛生福利部彰化醫院蕭銘鴻醫師前訊問相對人，經詢問相
    對人，相對人都能正常回答問題。又鑑定人當場具結鑑定陳
    述：詳細鑑定另陳鑑定報告書等語，有本院訊問筆錄可佐。
    另經本院囑託衛生福利部彰化醫院鑑定結果，認為：「（一
    ）醫學上的診斷（生物學上之要素）：輕度智能不足。障礙
    程度：輕度。（二）生活狀況及現在身心狀態：個案神智清
    醒，可簡單的言語溝通，可行動自如，對日常生活如：進食
    、穿衣、如廁、洗澡、社交等，皆可獨立完成。會騎機車，
    有機車駕照(第一次考試時筆試未通過），不會開車，會搭
    火車，但不太會搭公車。可以做家事，亦會操作電視、手機
    ；目前在家中的工廠幫忙包裝。個案了解金錢可以買賣東西
    ，可用現金購物，但不太會計算找零，需使用計算機輔助；
    不太會使用銀行帳戶存提款。2.身體狀態【包括理學檢查、
    臨床檢查(尿、血等)及其他檢查】：個案可行動自如，無顫
    抖等肢體異常行為。3.精神狀態：（1）意識/溝通性：清醒
    且可切題溝通。（2）記憶力：記憶尚可。（3）定向力：正
    常。（4）計算能力：能算出簡單算數，但需要用手勢輔助
    計算，也未能完全正確答對。（5）理解、判斷力：可理解
    他人說話內容，可類比事物，但抽象思考較不佳。判斷力不
    佳，對於法律及財務處理的判斷力差。（6）現在性格特徵
    ：較幼稚。（7）其他（氣氛、感情狀態、幻覺、妄想、異
    常行動等）：思考較貧乏。否認目前有幻覺及妄想。（8）
    智能檢查、心理學檢查：108年12月之魏氏成人智力量表中
    文版-第三版（WAIS-III)，結果如下：標準化測驗結果達輕
    度智能不足。（三）有關判斷能力判定之意見：不宜獨自管
    理處分自己財產。判定的根據（檢查所見及說明）：依邱雅
    聆女士目前心智狀況，言談及生活自理皆可獨自完成。但因
    輕度智能障礙導致認知功能及判斷力不佳，以致金錢、數字
    、是非對錯等概念部分缺損，加上容易過度相信他人而背債
    借錢給他人，導致需要爸母後續協助收尾，是 故，難以獨
    自管理與處置個人事務。（四）回復可能性說明：智能不足
    回復可能性極低。（五）鑑定判定及說明：1.基於受鑑定人
    有輕度智能障礙，其程度達輕度，難以獨自管理處分自己的
    財產，回復之可能性低。2.輕度智能障礙之程度，能意思表
    示或受意思表示、能辨識其意思表示之效果、但金錢、數字
    、是非對錯等概念缺損，可為輔助宣告。」等語，有衛生福
    利部彰化醫院111年5月16日彰醫精字第1110500234號函所附
    之成年監護鑑定書可稽。堪認相對人因輕度智能障礙，致其
    為意思表示或受意思表示，及辨識其意思表示效果之能力，
    顯有不足，有受輔助之必要，聲請人聲請輔助之宣告，應予
    准許。
四、本件相對人既經輔助宣告，揆諸前揭規定，自應為其選定輔
    助人。查聲請人黃麗莉及相對人之父邱琮閔、相對人之弟邱
    建彰、邱建霖均同意由聲請人擔任輔助人，此並有戶籍謄本
    、同意書及本院訊問筆錄等件附卷可憑。本院審酌聲請人與
    相對人關係密切，認為由聲請人擔任輔助人，應符合相對人
    之最佳利益。爰裁定如主文第2項所示。
五、訴訟費用負擔之依據：家事事件法第177條第2項、第164條
    第2項。
中　　華　　民　　國　　111 　年　　6 　　月　　13　　日
                   家事法庭   法  官　陳明照
以上正本係照原本作成。　　　　　　　　　 
如對本裁定抗告，須於裁定送達後10日內向本院提出抗告狀，並
繳納抗告費新臺幣1,000元。
中　　華　　民　　國　　111 　年　　6 　　月　　13　　日
                              書記官  姚怡蕙